【裁判字號】    89,交簡上,152
【裁判日期】    920317
【裁判案由】    過失傷害
【裁判全文】
臺灣臺北地方法院刑事判決                      八十九年度交簡上字第一五二號
    上  訴  人  臺灣臺北地方法院檢察署檢察官
    上  訴  人
    即  被  告  丙○○
右列上訴人因過失傷害案件，不服本院台北簡易庭八十九年度北簡字第八七二號，中
華民國八十九年九月十三日第一審刑事簡易判決（檢察官聲請簡易判決處刑案號：八
十九年度偵字第四一八０號），提起上訴，本院管轄之第二審合議庭判決如左：
    主  文
原判決撤銷。
丙○○因過失傷害人，處有期徒刑伍月，如易科罰金以佰元折算壹日。
    事  實
一、丙○○並未考領汽車駕駛執照，於民國八十八年七月十八日三時二十五分許，駕
    駛ＣＷ－四五四０號自用小客車沿台北市○○路由南往北行駛，行經基隆路與辛
    亥路交岔路口，欲左轉往辛亥路方向行駛時，原應注意：(一)當時在市區道路之行
    車速度，時速不得超過四十公里；(二)汽車行駛至交岔路口，其行進、轉彎，應遵
    守燈光號誌之指示；及(三)汽車行駛時，駕駛人應注意車前狀況，並隨時採取必要
    之安全措施之規定，且依右開時地之光線為夜間有照明、路面無障礙無缺陷、視
    距良好之情形，亦非不能注意，竟疏未遵守基隆路與辛亥路交岔路口之交通號誌
    為紅燈之指示、且未注意甲○○所騎乘之ＡＯＵ－九一五號、乙○○所騎乘之Ｑ
    ＲＴ－三八八號機車正遵循交通號誌而騎乘機車行駛於該交岔路口之車前狀況、
    復未採取必要之安全措施，貿然以時速七、八十公里之速度闖越紅燈超速左轉，
    致反應不及而撞擊甲○○、乙○○二人，致甲○○受有右大腿腿骨右轉子間骨折
    及左眉上方、右小腿、右手臂、左手擦傷之傷害，乙○○受有右手及右腳擦挫傷
    之傷害。
二、案經甲○○、乙○○告訴，並經國防部北部地方軍事法院檢察署移送台灣台北地
    方法院檢察署檢察官聲請簡易判決處刑。
    理  由
一、按「現役軍人犯罪，由軍法機關追訴審判。但所犯為陸海空軍刑法及其特別法以
    外之罪，而屬刑法第六十一條所列各罪者，不在此限。」被告丙○○犯本件之罪
    時之國家安全法第八條第二項定有明文；嗣前揭規定因現行軍事審判法第二百三
    十七條之規定，而於九十年十月二日停止適用，但因本件之被告行為、偵查、起
    訴、及為第一審刑事簡易判決時，均在九十年十月二日前，則雖被告為本件犯行
    時之身分為現役軍人（兵籍號碼同身分證統一編號），有台灣台北地方法院檢察
    署八十八年偵字第一九五四八號卷第十二頁所附中華民國軍人身分證可稽，則以
    其所犯之罪乃屬刑法第六十一條第一款前段所列之罪及依前述國家安全法之規定
    ，普通法院仍對本件有審判權，是本院台北簡易庭於八十九年九月十三日為本件
    第一審刑事簡易判決，並無不合；再查上訴人於提起本件上訴後，雖前揭國家安
    全法第八條第二項於九十年十月二日停止適用，但依現行軍事審判法第一條第二
    項前段「非現役軍人不受軍事審判。」之原則規定，被告既於八十九年十二月十
    二月一日起離營，且於本院審理時已不具軍人身分（卷附國防部參謀本部人事參
    謀次長室書函、陸軍總司令部函參照），則本院對被告所犯本件之罪亦有審判權
    ，而得為第二審判決，均先予敘明。
二、被告經合法傳喚，無正當理由未於本院所指定之九十二年三月三日審理期日到庭
    ，爰不待其陳述，逕行判決。
三、被告雖未於審理期日到庭，惟就其於右開時地闖越紅燈左轉、致撞擊告訴人甲○○所騎乘之ＡＯＵ－九一五號、乙○○所騎乘之ＱＲＴ－三八八號機車之事實，
    已據其於國防部北部地方軍事法院檢察署偵查時坦承不諱（國防部北部地方軍事
    法院檢察署八十八年度偵字第六十九號卷所附八十八年十二月三日訊問筆錄參照
    ），核與告訴人指述相符，並有道路交通事故調查報告表、補充資料表、談話紀
    錄表、車輛勘驗紀錄表等在卷可稽。另就被告於肇事時之車速，被告於初次接受
    警詢時係自承約時速七、八十公里，有前述卷附談話紀錄表可稽，則其於嗣後接
    受軍事檢察官訊問時改稱不知車速云云（同前偵查卷所附八十八年十二月三日訊
    問筆錄參照），已難輕信；況告訴人甲○○指稱其遭被告高速撞擊、遭撞擊後其
    整個人掉在被告引擎蓋上，告訴人乙○○則更明確指稱被告於肇事時之車速約時
    速八十公里（同前偵查卷所附八十八年十一月三十日訊問筆錄參照）等語，均足
    以佐證被告於警詢時自白之真正，則被告於肇事時係以時速七、八十公里之速度
    行駛乙節，應足認定。按市區道路之行車速度，時速不得超過四十公里，九十年
    六月一日修正施行前之道路交通安全規則第九十三條第一項第一款定有明文；次
    按汽車行駛至交岔路口，其行進、轉彎，應遵守燈光號誌之指示；汽車行駛時，
    駕駛人應注意車前狀況，並隨時採取必要之安全措施，道路交通安全規則第一百
    零二條第一項第一款、第九十四條第三項亦分別有所明定，被告本應注意前揭規
    定，且依右開時地之光線為夜間有照明、路面無障礙無缺陷、視距良好之情形，
    亦非不能注意，竟疏未遵守基隆路與辛亥路交岔路口之交通號誌為紅燈之指示、
    且未注意告訴人二人正遵循交通號誌而騎乘機車行駛於該交岔路口之車前狀況、
    復未採取必要之安全措施，貿然以時速七、八十公里之速度闖越紅燈超速左轉，
    致反應不及而撞擊告訴人二人，其有過失甚明；又告訴人甲○○受有右大腿腿骨
    右轉子間骨折及左眉上方、右小腿、右手臂、左手擦傷，乙○○受有右手及右腳
    擦挫傷之事實，則分別有中興醫院、仁愛醫院診斷證明書在卷可證，且此傷害與
    前述被告過失行為之間，亦有相當因果關係，則被告因過失傷害人之犯行，足以
    認定。
四、核被告因過失致告訴人二人受傷之行為，係均犯刑法第二百八十四條第一項前段
    過失傷害罪（按被告行為時其身分雖為軍人，但因陸海空軍刑法及其特別法並無
    處罰過失傷害行為，是應逕依刑法之規定處斷），而此二罪乃一過失行為所致，
    則依刑法第五十五條之規定，應從一重即刑法第二百八十四條第一項前段過失傷
    害罪處斷。次查：(一)被告於右開時地駕駛ＣＷ－四五四０號自用小客車時，並無
    駕駛執照，此除據其於警詢及軍事檢察署偵訊時坦承不諱外，並經交通部公路局
    台北區監理所函覆無訛，則就被告所犯本件之罪，自應依道路交通管理處罰條例
    第八十六條第一項之規定加重其刑，原審雖於事實及理由欄中述及被告無駕駛執
    照駕駛之事實，但疏未引用前述規定加重被告之刑，已有不合，是到庭執行職務
    檢察官對此有所指摘（本院九十二年三月三日審判筆錄參照），即屬有據，本院
    自應將原審判決予以撤銷改判；(二)又刑法第四十一條已於九十年一月四日修正，
    嗣經總統於九十年一月十日公布，並自被告行為後之同年一月十二日起生效，依
    現行刑法第四十一條第一項前段：「犯最重本刑為五年以下有期徒刑以下之罪，
    而受六個月以下有期徒刑或拘役之宣告，因身體、教育、職業、家庭之關係或其
    他正當事由，執行顯有困難者，得以一元以上三元以下折算一日，易科罰金」之
    規定，較諸修正前之刑法第四十一條以「犯最重本刑為三年以下有期徒刑以下之
    刑之罪，而受六月以下有期徒刑或拘役之宣告」，始得易科罰金之規定，以修正
    後現行刑法第四十一條第一項前段之規定有利於被告，故被告行為時雖在刑法第
    四十一條修正生效前，依刑法第二條第一項前段規定，於本院為本件第二審判決
    時仍應適用裁判時即修正後之刑法第四十一條第一項前段之規定，則原審於八十
    九年九月十三日為本件第一審判決時因不及比較新舊法，而逕依修正前之刑法第
    四十一條諭知易科罰金之折算標準，於當時固無不當，但亦仍應由本院予以撤銷
    改判。是依前揭應加重之規定，並審酌被告過失之程度、致告訴人二人所受之傷
    害、車禍發生至今已逾三年仍未賠償告訴人所受損害等情，量處如主文第二項所
    示之刑，並依現行刑法第四十一條第一項前段之規定，諭知易科罰金之折算標準
    。
據上論斷，應依刑事訴訟法第三百七十一條、第四百五十五條之一第一項、第三項、
第三百六十九條第一項前段、第二百九十九條第一項前段，刑法第二條第一項前段、
第二百八十四條第一項前段、第四十一條第一項前段、第五十五條，道路交通管理處
罰條例第八十六條第一項，罰金罰鍰提高標準條例第一條前段、第二條，判決如主文
。
本案經檢察官黃東焄到庭執行職務
中      華      民      國    九十二    年      三    月     十  七     日
                                    臺灣臺北地方法院交通法庭
                                        審判長法  官  劉壽嵩
                                              法  官  陳婷玉
                                              法  官  林鴻達
右正本證明與原本無異。
本判決不得上訴。
                                              書記官  石幸代
中      華      民      國    九十二    年      三      月     十七     日
附錄本案論罪科刑法條全文：
中華民國刑法第二百八十四條
 (過失傷害罪)
因過失傷害人者，處六月以下有期徒刑、拘役或五百元以下罰金，致重傷
者，處一年以下有期徒刑、拘役或五百元以下罰金。
從事業務之人，因業務上之過失傷害人者，處一年以下有期徒刑、拘役或
一千元以下罰金，致重傷者，處三年以下有期徒刑、拘役或二千元以下罰
金。


司法院資訊處製作；財團法人民間司法改革基金會備份。
